【裁判字號】    94,易,360
【裁判日期】    950203
【裁判案由】    誣告
【裁判全文】
臺灣苗栗地方法院刑事判決               94年度易字第360號
公  訴  人  臺灣苗栗地方法院檢察署檢察官
被      告  甲○○
上列被告因誣告案件，經檢察官提起公訴 （93年度偵字第3785號
），本院判決如下：
    主  文
甲○○犯未指定犯人誣告罪，累犯，處有期徒刑陸月，如易科罰
金，以佰元折算壹日。
    犯罪事實
一、甲○○曾因業務過失致死案件經臺灣台中地方法院判處有期
    徒刑6 月確定，於民國90年8 月27日易科罰金執行完畢。其
    明知先前於88年間向高鐵科技股份有限公司（下稱高鐵公司
    ）所購得之車牌號碼SI-465號自用大貨車，因為其妻丁○○
    與丙○○間之債權債務關係，由丙○○將該車牽走，並非失
    竊，卻因高鐵公司屢收到上開車輛違規罰單向其反應，而於
    92年7 月27日13時20分許，在苗栗縣警察局苗栗分局公館分
    駐所（下稱公館分駐所），向有偵查犯罪權限之該所承辦員
    警劉傳壽申告上述大貨車於同年6 月16日中午12時許，在苗
    栗縣公館鄉○○路弘東橋附近失竊，因此未指定犯人，而向
    該管公務員誣告犯罪。
二、本案件經苗栗縣警察局苗栗分局報告臺灣苗栗地方法院檢察
    署檢察官偵查後起訴。
    理  由
一、關於證據能力之認定
（一）被告對於本案下列證據之證據能力有爭執：
   1、證人丙○○、鄧獻璋於警詢中之供述。
   2、證人丁○○所簽署立之切結書，理由是與事實不符。
   3、證人丙○○之偵訊供述，理由是與事實不符。
（二）對於上述爭執，本院審認如下：
   1、證人丙○○、鄧獻璋於警詢中之供述，屬於被告以外之人
      於審判外之供述，查無法定得為證據之事由，依刑事訴訟
      法第159條第1項之規定，不得作為證據。
   2、被告以與事實不符為由，爭執證人丁○○所簽署切結書內
      容之證據能力，惟是否與事實相符，係證據證明力之典型
      問題，並不符合法律上所規定證據排除之事由。故該項證
      據應有證據能力。
   3、被告以外之人於偵查中向檢察官所為之陳述，除顯有不可
      信之情形者外，得為證據。刑事訴訟法第159 條之1 第2
      項有明文規定。證人丙○○於檢察官訊問時之偵訊供述，
      既查無顯有不可信之情形，依照上述規定，自得為證據。
二、證據名稱
（一）被告甲○○於偵、審中關於向公館分駐所申告上述大貨車
      失竊之陳述。
（二）證人丙○○於偵、審中之證詞。
（三）證人丁○○於本案偵查中之證詞及其於另案申告證人丙○○侵占之陳述（即臺灣苗栗地方法院檢察署90年度他字第
      436號、91年度偵續字第3號案件）。
（四）本案車輛之行照影本（偵卷第23頁）、證人丁○○於89年
      9 月28日所簽署以車抵債之切結書乙張（偵卷第37頁）。
（五）公館分駐所呈報單、被告申告失竊時製作之調查筆錄、苗
      栗縣警察局車輛協尋電腦輸入單（分見本院卷第15-18 頁
      ）。
（六）臺灣高等法院被告前案紀錄表。
二、對被告有利證據不採納之理由
（一）關於被告之辯解
   1、被告否認犯罪，大致上是辯稱：他根本不知道本案大貨車
      有遭證人丙○○牽走一事；92年間因高鐵公司的黃先生（
      即證人乙○○）打電話來說本案大貨車的違規罰單、稅款
      均未繳納，被告最後在92年6 月下旬路過弘東橋時，還有
      看到該車停在橋下，後來找不到才去報案失竊，並非是誣
      告等語。惟查：證人丙○○在偵、審中已經具結而明確指
      證因債權債務關係將本案車輛牽走，當時被告與丁○○均
      在現場，且均明知其事等語（偵卷第56 頁 、本院卷第45
      頁）。其證詞因有後述證據可為佐，而可採信（見下項所
      述）。又證人丁○○也在檢察官訊問時具結證稱曾跟被告
      說本案車輛被丙○○吊走（偵卷第62頁）。由此均可見，
      被告所辯不知道本案車輛遭證人丙○○牽走一事，並不實
      在。
   2、證人丙○○證稱因債權債務關係，將本案車輛牽走之事實
      ，有證人丁○○簽署之切結書（偵卷第37頁）及本票影本
      乙紙可證（臺灣苗栗地方法院檢察署90年他字第436 號影
      印卷【下稱他字影卷】第12頁，見下方編頁號碼），證人
      丁○○於90年8 月30日另案申告證人丙○○侵占時，也向
      檢察官陳述：「‧‧‧89年間4 、5 月間，我欠他（指證
      人丙○○）50 萬 元，他牽走4 部車當作擔保‧‧‧」等
      語，並庭呈行照3份 ，其中一份即為本案車輛（他字影卷
      第4 、6 頁）。顯見證人丙○○之上述證詞，確有相關證
      據可佐，可以採信。
（二）證人丁○○於本院審理中之證詞
      雖然證人丁○○於本院審理中翻異前供，改稱：上述另案
      申告丙○○時所述內容有誤，其因需要使用本案車輛，故
      根本不曾同意丙○○牽走車子，丙○○牽走車子時，她並
      不知道，更不曾跟被告說本案車輛被丙○○牽走等情（本
      院卷第50 、51 頁）。然而，證人丁○○既供稱因要用車
      ，所以未同意證人丙○○牽走車子（本院卷第50頁），則
      丙○○牽走車子後，證人丁○○豈有不在短時間內即行發
      現之理？但證人丁○○竟證稱車子被牽走後，「差不多有
      1 年的時間」才知道，本院就此質問證人丁○○，其在第
      1 時間即默然而無言以對（均見本院卷第53頁）。又由於
      證人丁○○於本院所證與證人丙○○所述，彼此南轅北轍
      ，本院為發現真實，乃依法命證人丙○○與證人丁○○對
      質，對質過程中，證人丙○○仍明確指稱在被告與證人丁○○面前，將本案車輛牽走，同時還取得鑰匙，並說明證
      人丁○○當時在找鑰匙之情狀（本院卷第48、53頁）。相
      對於此，證人丁○○則因此先後改變說辭，先稱：是請證
      人丙○○去修理；後又稱：因當時欠很多人錢，想說被牽
      走也無妨，但不知道是丙○○牽走等語（本院卷第54、55
      頁）。顯見證人丁○○翻異前供於本院所作之證詞，既不
      合情理，又禁不起對質，並不可採信。
（三）證人乙○○於本院審理中之證詞
      證人乙○○（即將本案車輛賣給被告之人）雖於本院證稱
      被告曾有拿新台幣75000 元以供處理本案車輛的違規罰單
      及欠稅款項（本院卷第56頁），惟其也同時證稱：當時已
      將車子的全部資料都交給被告，根本不知道被告為什麼不
      辦理過戶。換言之，本案車輛因被告未辦理過戶，故其所
      生稅款、罰單等款項，均仍在原車主高鐵公司名下；縱使
      車子已經證人丙○○牽走，但此為被告與證人丙○○間之
      事，對證人乙○○而言，仍應由被告負責。故被告才會再
      拿錢給證人乙○○處理，且應為求一勞永逸而誣告失竊。
      因此，證人乙○○所證，亦無從為被告有利之認定。
三、應適用之法條
（一）刑事訴訟法第299條第1項前段、第310條之1第1項。
（二）刑法第171條第1項、第47條、第41條第1項前段。
（三）罰金罰鍰提高標準條例第1條前段、第2條。
四、本判決係依刑事訴訟法第310 條之1 第1 項製作，依法僅記
    載判決主文、犯罪事實、證據名稱、對於被告有利證據不採
    納之理由及應適用之法條。另被告對於證據能力有所爭執，
    因有必要，故於本判決理由（一）中特別予以說明本院審認
    之結果及理由。
中    華    民    國    95    年    2     月    3     日
                  刑事第一庭  審判長法  官  劉 興 浪
                                    法  官  羅 貞 元
                                    法  官  蔡 志 宏
以上正本證明與原本無異。
如不服本判決應於送達後10日內向本院提出上訴狀（應附繕本）
。
                                    書記官  楊 慧 萍
中    華    民    國    95    年    2     月    6     日
附記論罪之法條全文
刑法第171條第1項：
未指定犯人，而向該管公務員誣告犯罪者，處1 年以下有期徒刑
、拘役或300 元以下罰金。


司法院資訊處製作；財團法人民間司法改革基金會備份。
